【裁判字號】    97,訴,1263
【裁判日期】    990322
【裁判案由】    給付貨款
【裁判全文】
臺灣臺中地方法院民事判決  97年度訴字第1263號
原      告  高鼎化學工業股份有限公司
法定代理人  乙○○
訴訟代理人  丙○○
            丁○○
            吳紹貴律師
            蘇志淵律師
被      告  茂志塑膠股份有限公司
法定代理人  甲○○
訴訟代理人  熊賢祺律師
複代理人    溫令行律師
當事人間請求給付貨款事件，本院於99年3月8日言詞辯論終結，
判決如下：
    主    文
被告應給付原告新台幣陸拾參萬伍仟貳佰伍拾元及自民國九十七
年四月九日起至清償日止，按年息百分之五計算之利息。
原告其餘之訴駁回。
訴訟費用新台幣陸仟玖佰肆拾元由被告負擔。
本判決於原告以新台幣貳拾貳萬元供擔保後，得假執行；但被告
若於執行標的物拍定前，以新台幣陸拾參萬伍仟貳佰伍拾元為原
告供擔保後，得免於假執行。
原告其餘假執行之聲請駁回。
    事實及理由
一、原告起訴主張：
  (一)被告於民國（下同）96年8月間向原告訂購聚酯粒（下稱
    系爭原料）等化學工業原料，總價金含稅為新台幣（下同）
    635,250元，原告均已依約交貨，並有被告採購單及銷貨單
    可稽。被告迄今未給付上開款項，經原告屢次催討，然被告
    卻以系爭原料所製成之加工品塑膠繩有吐霧現象為由，而主
    張原告給付之系爭工業原料存有瑕疵，並拒絕給付上開款項
    ，惟被告迄今並未舉證證明原告給付之系爭原料有何瑕疵，
    被告拒絕給付價金並無理由。
  (二)按民法第367條規定：「買受人對於出賣人，有交付約定價
    金及受領標的物之義務」、同法第229條第1項：「給付有確
    定期限者，債務人自期限屆滿時起，付遲延責任。」。查原
    、被告雙方間於採購單所載，付款條件為月結30天期票，本
    件原告於96年8月16日並已如期交付貨品，惟被告竟遲未支
    付上開價金，爰依法提起本訴，請求被告給付貨款。
  (三)對被告抗辯之陳述：
  (1)原告交付被告之系爭原料並無瑕疵：
    兩造自94年9月起至本件出貨日96年8月16日止，就系爭貨
      物EX-85AU聚酯粒已有多次之交易紀錄，總計出貨量達
      14875 公斤，期間被告未曾反應有任何blooming現象（吐
      白粉或吐霧現象），則為何被告於本次交易主張有嚴重瑕
      疵，然卻從未主張歷前交易產品亦有瑕疵，此誠令原告不
      解。
    原告出售之聚酯粒係約當米粒大小之透明顆粒化學原物
      料，該產品並無會吐白粉（吐霧）或不吐白粉之區別，又
      所謂吐霧乃指一種化學現象，其成因為何，業界目前並無
      定論，或因包裝拆封後與空氣或光線接觸產生、或與保存
      狀況有關、或係被告將該物料以熱融方式加工，並押製該
      物料為塑膠繩之過程中所致生之化學反應。又該原物料加
      工後是否吐霧？吐霧程度之多寡等問題實又涉及加工過程
      之控管以及原物料之保存狀態，故本件尚難以被告庭呈之
      加工品塑膠繩有吐霧現象即斷定原告出售之系爭原料存有
      瑕疵。
    原告所交付者係「聚酯粒」之化學原物料，則被告如主
      張貨品有瑕疵者，應明白表示該「聚酯粒」有何瑕疵為
      是。今被告捨此不為，反係以經高溫加工產品即包心繩有
      所謂之吐霧現象，而主張該原物料有瑕疵云云，則其抗辯
      即有不當。蓋該原物料經被告收執後，以被告所掌之加工
      設備加工，並佐以被告自承之其他配料如色母等物質後，
      加熱投產而製作包心繩，其產生吐霧現象之變異因素者眾
      ，或係空氣、光線等因素，或係被告之加工設備因素、或
      係製程管控、或係保存環境等不一而足，豈得僅憑該加工
      產品有吐霧，即反證系爭原料存有瑕疵？此即類同當原告
      出售麵粉與被告，而被告竟以該麵粉加工製作之麵包不美
      觀，而抗辯該麵粉有瑕疵同理，此抗辯並非合理。
    又被告於97年8月5日提出書狀以附件二提陳所謂之業界專
      業研判意見，然核其內容係被告法定代理人之書面陳述，
      則自難認定該內容為業界專業意見，依法著毋庸採憑。而
      被告表示針對吐霧現象兩造曾做成結論並主張該現象係原
      告過分添加部分原料所致云云，並以其他廠商臆測之語斷
      言係因原告過度添加滑劑方產生吐霧現象。惟此係被告片
      面主張，原告否認之。
    再者，吐霧現象，於學理上之定義究何所指？吐霧現象是
      否即代表瑕疵？或吐霧達多少比例，方得視為瑕疵？均尚
      待被告舉證釋明，豈得於上開事實未釐清前即送交鑑定。
      今縱依被告主張送請鑑定是否有過度添加滑劑，然何謂過
      度添加滑劑？添加多少比例之滑劑方合正常標準？添加滑
      劑之原物料果即屬有瑕疵之範疇？故被告所請誠無實益，
      且無法證明本件確有瑕疵。
    末者，本件原告出售系爭原料從未對被告保證絕不吐霧，
      且雙方亦未將「不吐霧」約定為買賣貨物之品質。復以被
      告庭陳之塑膠繩吐霧現象亦可能係加工過程中所產生，則
      被告抗辯系爭原料有瑕疵云云，即無足採。
  (2)若原告所交付系爭原料所製出之產品，確有吐霧現象，亦非
    可謂系爭原料有瑕疵：
    系爭訂購單雖載明交貨地點、地址係被告公司台中縣后里
      鄉○○路25-4號，但實際上系爭原料之交付，係由被告指
      示運送至台中港併櫃中國貨櫃場，再出口至被告位於大陸
      地區之工廠，而非運送至被告公司處所，則被告所主張之
      瑕疵，亦有可能係於海運過程中產生，依民法373條風險
      負擔之規定，本件風險承擔之時點，自系爭原料併櫃時，
      已由被告承擔，故本件縱有瑕疵，其原因亦可能於運送過
      程中產生，而不可歸責於原告。
    系爭原料如確有瑕疵，則被告理應於物料進場後檢驗，如
      發現該物料有瑕疵，即應退貨，豈有如本件未經檢驗即投
      料加工生產，事後再以該加工品有瑕疵為由拒絕付款？此
      焉合事理？被告所加工之製程及使用之加工設備，原告並
      未涉及亦不知曉，惟依常情判斷，經高溫加熱之產品，其
      良率多取決於其專業之人員操作、製程及設備，正如將高
      溫沸騰之湯品裝入普通塑膠袋、或將塑膠容器置於微波爐
      內加熱，即可能逸散有害物質一般，豈可指稱係塑膠袋或
      塑膠容器本身有瑕疵，而無視使用方法不當之缺憾？則本
      件吐霧豈可歸責於原告？職是，本件尚有諸多疑點待被告
      舉證。
  (3)末參被告於書狀表示：「其檢查在廠裡的產品（究係指聚
    酯粒原物料本身或指加工之塑膠繩，不得而知），有一小部
    份有此情況發生（產品表面有白色粉狀物）」（參被告97年
    6月9日答辯狀第2頁倒數第2行）。姑不論其陳述之真偽，縱
    其陳述為真，益證系爭產品僅有一小部份有此現象，故其價
    值減少之程度實無關重要（民法第354條第1項但書），則被
    告拒絕給付價金並無理由。
  (四)聲明：(1)被告應給付原告635,250元，及自起訴日起至清償
    日止，按年息5%計算之利息。(2)願供擔保請准宣告假執行。
二、被告則以：
  (一)原告交付被告之系爭原料所製造出產品，確有出現吐霧現象
    之瑕疵：
  (1)對於系爭原料出現吐霧現象，原告雖辯稱其先前多次交貨均
    未出現該現象，因此質疑係被告保存環境失當、加工或運送
    過程所致。惟查，原告交付之貨品出現嚴重吐霧現象後，雙
    方曾於96年10月1日在原告公司開會尋求解決方案，與會人
    員尚有原告公司之特助丙○○、技術部門段志強及業務丁○
    ○，當時其出示一捲透明TPU之膠布（薄膜），與空氣接觸
    部分竟然也出現吐霧現象，甚至是剪去前揭吐霧現象之外層
    部分後，連包裹在裡面原先未接觸空氣之部分，過了一段時
    間也發生吐霧現象，被告送過去之塑膠繩，經過其擦拭乾淨
    後，過幾天一樣又出現吐霧現象，因此雙方之結論為：吐
    霧現象與空氣之接觸有關。吐霧現象之發生，非與空氣接
    觸後肉眼馬上可視，需經數日或更長以上的時間才能發覺。
    吐霧現象係原告過份添加部分原料所致，希望被告能將此
    次原料與先前原料以8：1之例稀釋，以減少該現象之產生。
  (2)由前揭情形得知，與原告先前交付原料相比，此次原料確實
    係過份添加部分原料後致與空氣接觸一段時間後才會產生吐
    霧現象，且其情形隨時間之經過會益加明顯嚴重。原告交付
    系爭原料之吐霧現象既經雙方開會獲得結論，基於誠實信用
    原則，不應臨訟改稱可能係被告保存環境失當、加工或運送
    過程所致，顯有背於先前會議之共識。是對於原告此種出爾
    反爾之行逕，被告請求傳喚當時在場聽聞雙方會議經過之證
    人陳宗寶到庭陳述雙方當時之會議結論。
  (3)另會後被告為求慎重，另向其他家原料商詢問原告交付原料
    出現吐霧現象原因為何？其表示其生產相同原料25年來從來
    沒見過此種狀況發生，應該是原告生產過程中過度添加滑劑
    之類的原料所致。被告客戶NIKE公司為避免吐霧現象表面析
    出之物質有害人體，所以將其送SGS國際公證公司做檢測，
    經檢驗後SGS公司表示析出物質係系爭原料內所含物質移形
    （析出）所致，非原告所稱之化學現象。
  (4)關於吐霧現象之產生，原告雖辯稱在出賣原料當時，被告並
    未要求出貨之原料應具有不得產生吐霧現象之產品，故伊對
    其不負擔保責任云云。然參照最高法院29年上字第826號判
    例意旨，雙方買賣原料當時既未特別約定原告無庸負瑕疵擔
    保責任，則原告當然有此責任。本件如原告之自認，雙方交
    易2年以來原告出貨次數多達13次，則依最高法院73年台上
    字第1173號判例意旨，原告既不可能不知悉被告買受其原料
    係用來做為外層透明雙色包心繩之設計使用，則該系爭原料
    自以具備通常交易觀念應有之價值、效用或品質為前提，即
    其品質自係以確保商品外層之潔淨無瑕為必要，否則即應認
    為已構成物之瑕疵。
  (二)系爭原料確有瑕疵，被告自得拒絕給付貨款：
  (1)按民法第354條、第356條規定，及最高法院91年台上字第66
    6號判決意旨，即買受人受領買賣標的物，按物之性質，依
    一般人皆可認知之程序檢查，而不必經特殊程序，出賣人仍
    須負物之瑕疵擔保責任。縱依通常之檢查不能發見之瑕疵始
    於危險移轉後發現者，且因可歸責於出賣人之事由所致者，
    出賣人仍應負物之瑕疵擔保責任。買受人依民法第356條規
    定通知出賣人負物之瑕疵擔保責任，並依同法第360、364規
    定請求不履行之損害賠償或請求另行交付無瑕疵之物，於出
    賣人未為給付前，自得依同法264條規定，拒絕給付價金。
  (2)本件被告在受領標的物時依通常程序檢查，並無發現原告交
    付之系爭原料乙批有嚴重吐白粉現象，但於一個月左右始發
    現嚴重吐白粉之瑕疵，亦即該瑕疵是依通常之檢查不能發見
    者，原告自不能以「入廠未檢驗」抗辯，免除瑕疵擔保責任
    。再者，被告於發現瑕疵後，立即通知原告系爭原料有嚴重
    吐白粉之瑕疵，並要求原告派員處理該原料及後續問題。惟
    原告於同年11月7日回覆「因  貴公司訂購前未強烈要求本
    產品不吐霧或出具不吐霧保證書」，然系爭原料係兩造契約
    預定效用，縱被告未要求不吐霧保證書，原告仍應擔保其效
    用，負物之瑕疵擔保責任，原告之主張顯無理由。是以被告
    自得依民法360條、第364條、第264條規定，拒絕給付本件
    價金。
  (三)聲明：(1)原告之訴駁回。(2)如受不利判決，請准供擔保免為
    假執行。
三、兩造經法院整理並簡化爭點，其結果如下：
  (一)兩造不爭之事項：
  (1)被告於96年8月間向原告訂購系爭原料，總價金為635,250元
    ，原告已於96年8 月16日交付貨物，被告尚未給付前揭價金
    。
  (2)被告曾於96年9 月間將系爭原料所生產之產品有吐霧現象一
    節告知原告，並請原告派員來廠查明。
  (二)兩造爭執之事項：
  (1)原告所交付被告之系爭原料所製造出產品，是否真有被告所
    主張之吐霧現象？
  (2)若原告所交付系爭原料所製出之產品，確有吐霧現象，系爭
    原料是否有瑕疵？
四、本院得心證之理由：
  (一)原告主張：被告於96年8月間向原告訂購系爭原料，總價金
    為635,250元，原告已於96年8月16日交付貨物，被告尚未給
    付前揭價金等情，業為兩造所不爭，故應堪採信。
  (二)被告主張原告所交付之系爭原料有瑕疵，造成被告以系爭原
    料生產之產品發生吐霧現象，依民法第360、364規定請求不
    履行之損害賠償或請求另行交付無瑕疵之物，於原告未為給
    付前，並依同法264條規定，拒絕給付價金等語；原告則否
    認系爭原料有瑕疵並因而造成產品之吐霧現象等語。經查：
  (1)原告所交付被告之系爭原料所製造出產品，確實有吐霧現象
    產生：
    被告主張：原告所交付被告之系爭原料所製造出產品，發生
    吐霧現象等情，業有被告提出原告96年11月7日函文及客戶
    函文為證，本院審酌原告前揭函文記載「貴公司像我司所購
    買之TPU產品，品名EX-85AU，我司製造後送貨到貴公司，經
    貴公司品檢後即加工製造成成品，數日後發現表面吐霧，逕
    向我司扣款。因貴公司訂購前未強烈要求本產品吐霧或出具
    不吐霧保證書，有失告知之責，況且入廠未檢驗即進行生產
    ，有違交易基本原則----此完全不負責任之扣款行為，令我
    司無法認同----」等語，認被告主張被告公司發現產品發生
    吐霧現象後，曾通知原告派員到場查明原因等情，應屬真實
    ，且參酌購買被告產品之前揭客戶函文，應認被告以系爭原
    料所生產之產品，確實發生吐霧現象無訛。
  (2)被告未能舉證證明該產品之吐霧現象係因系爭原料之瑕疵所
    造成：
    本件原告雖主張：原告出售系爭原料從未對被告保證絕不
      吐霧，且雙方亦未將「不吐霧」約定為買賣貨物之品質，
      故被告不得主張系爭原料有瑕疵云云。惟查：若被告主張
      之產品吐霧現象確係由系爭原料所造成，則系爭原料顯然
      不符兩造買賣契約所約定之一般品質，不待原告保證品質
      ，被告仍可主張買賣標的物有瑕疵，故原告前揭主張，尚
      不足採信。
    被告以系爭原料所生產之產品，雖有吐霧現象，然前揭吐
      霧現象是否為系爭原料所致，尚乏證據證明。本院先後三
      次依被告聲請將系爭原料送請被告所聲請之鑑定機構鑑定
      ，仍無法鑑定，故本院自難採被告所主張系爭產品吐霧現
      象係因系爭原料瑕疵所導致之主張。
  (三)綜上所述，本件被告既無法舉證證明原告所交付之系爭原料
    有瑕疵，則本件原告請求被告給付前揭貨款635,250元及自
    支付命令狀繕本送達被告之翌日即97年4月9日起至清償日止
    ，按年息5%計算之遲延利息，為有理由，應予准許。原告請
    求自本件起訴日即支付命令聲請時起計算遲延利息，逾前揭
    範圍之遲延利息請求，為無理有應予駁回。
  (四)兩造分別陳明願供擔保聲請宣告假執行或免為假執行，關於
    原告勝訴部分，經核均無不合，爰各酌定相當擔保金額宣告
    之。至於原告敗訴部分，其假執行之聲請即無宣告之依據，
    應併予駁回。
五、結論：原告之訴為一部有理由，一部無理由，依民事訴訟法
    第79條、第390條第2項、第392條第2項，判決如主文。
中    華    民    國    99    年    3     月    22    日
                  民事第一庭    法  官  陳毓秀
正本係照原本作成。
如對本判決上訴，須於判決送達後20日內向本院提出上訴狀。
中    華    民    國    99    年    3     月    22    日
                                書記官  陳玲誼

司法院資訊處製作；財團法人民間司法改革基金會備份。
